【裁判字號】    97,交上訴,18
【裁判日期】    980122
【裁判案由】    公共危險等
【裁判全文】
臺灣高等法院刑事判決                97年度交上訴字第18號
上  訴  人
即  被  告  甲○○
                      號
選任辯護人  王道元律師
上列上訴人即被告因公共危險等案件，不服臺灣桃園地方法院96
年度交訴字第4號，中華民國96年12月6日第一審判決（起訴案號
：臺灣桃園地方法院檢察署95年度偵字第17005號），提起上訴
，本院判決如下：
    主  文
上訴駁回。
    事  實
一、甲○○於民國95年8月1日晚間，駕駛原申領車牌號碼
    7722-FH號（本件交通事故發生時該車前後均未懸掛車牌）
    深紅色日產廠自用小客車，沿桃園縣蘆竹鄉○○路由大竹往
    大園方向行駛；而同向騎乘車牌號碼K9K-771號重型機車之
    呂宜亨先前因不明原因而坐於桃園縣蘆竹鄉○○路566號前
    20公尺處之外側車道，其機車則倒在電線桿華田幹35號旁；
    適有同向騎乘機車之丙○○經過見狀欲查看呂宜亨有無受傷
    。甲○○於同日晚上11時55分許，行經該路段566號前20公
    尺處，本應注意車前狀況，隨時採取必要之安全措施，且該
    路段之行車速限為時速50公里，且當時天候陰（原判決誤載
    為晴，更正之）、光線為夜間有照明、視距良好，路面乾燥
    、平坦，舖裝柏油，無缺陷、無障礙物，並無使甲○○不能
    注意之情事，詎甲○○竟疏未注意車前狀況或採取必要之安
    全措施，而以時速60至70公里之速度違規超速行駛，致撞擊
    坐在外側車道之呂宜亨及其車牌號碼K9K-771號重型機車，
    致使呂宜亨當場倒地受傷。詎甲○○明知其已駕車肇事，竟
    不思儘速報警處理或留在現場採取必要之救助行為，反駕車
    加速逃逸。嗣經路人報警將呂宜亨送醫急救，惟呂宜亨仍因
    第10胸椎骨折、右側後側肋骨3至10骨折、右側血氣胸神經
    出血性休克傷重，而於95年8月2日凌晨1時30分許死亡。嗣
    經警依事發現場掉落之霧燈罩及水箱碎片等汽車零件循線查
    獲上情。
二、案經呂宜亨之妻乙○○訴由桃園縣政府警察局大園分局報請
    台灣桃園地方法院檢察署檢察官相驗後偵查起訴。
    理  由
壹、證據能力之判斷：
一、「被告以外之人於審判外之陳述，雖不符前4條之規定，而
    經當事人於審判程序同意作為證據，法院審酌該言詞陳述或
    書面陳述作成時之情況，認為適當者，亦得為證據。」刑事
    訴訟法第159條之5第1項定有明文。查被告甲○○及其辯護
    人除認證人丙○○在警詢及偵訊之證詞，為審判外之陳述無
    證據能力外，對於檢察官所提出之各項證據方法，均未爭執
    其證據能力，並同意作為證據 (見原審卷第113頁、本院準
    備程序筆錄)，檢察官對於其所提出之各項證據方法，未爭
    執其證據能力，並同意作為證據 (見本院卷第114頁、本院
    準備程序筆錄)，本院審酌其作成時之情況，認為並無不適
    當之情事，均得作為證據。
二、有關證人丙○○於警詢、偵訊之證詞：
    按被告以外之人於審判外之言詞或書面陳述，除法律有規定
    者外，不得作為證據，刑事訴訟法第159條第1項定有明文。
    查證人丙○○於警詢、偵訊所為之陳述，固屬被告以外之人
    於審判外之陳述，惟證人丙○○業經原審審理時傳喚到庭，
    並予被告詰問之機會，並再提示證人丙○○上開警詢、偵訊
    筆錄之要旨，由被告依法辯論，有本院審判筆錄可按，已賦
    予被告反對詰問權，並踐行之合法調查程序，證人丙○○於
    警詢、偵訊中所為之陳述，核有證據能力。
貳、認定事實所憑之證據及理由：
一、訊據上訴人即被告甲○○（下稱被告）就其於95年8月1日晚
    間，駕駛原申領車牌號碼7722-FH號（本件交通事故發生時
    該車前後均未懸掛車牌）深紅色日產廠自用小客車，以60至
    70公里間之時速，沿桃園縣蘆竹鄉○○路由大竹往大園方向
    行駛，於行經上開路段時曾見及同向騎乘車牌號碼K9K-771
    號重型機車之因先前不明原因而坐於桃園縣蘆竹鄉○○路
    566號前20公尺處之外側車道之被害人呂宜亨，及由被害人
    騎乘已倒在電線桿華田幹35號旁之機車；其駕車並曾碰撞同
    向由被害人騎乘已倒地之車牌號碼K9K-771號重型機車，本
    案事發後未留在現場即駕車離去之事實固不諱言；惟矢口否
    認有何過失致人於死或駕駛動力交通工具肇事，致人死亡而
    逃逸之犯行，辯稱：伊駕車僅撞擊被害人所騎乘已倒地之車
    牌號碼K9K-771號重型機車，其駕車並未撞擊被害人；伊係
    因積欠車貸未懸掛汽車大牌及認係他人發生事故所遺留之現
    場，故撞擊機車後未停車查看即駕車離去；法務部法醫研究
    所鑑定書認被害人係因機車遭撞擊造成跌落致背部第10胸椎
    骨折，右側後側肋骨3至10骨折和右側血氣胸神經出血性休
    克死亡，並無輾壓痕，與目擊證人丙○○證稱略以：被害人
    先前因不明原因坐於桃園縣蘆竹鄉○○路566號前20公尺處
    之外側車道，其機車倒在電線桿華田幹35號旁，及被害人遭
    車輾過等情不符云云。惟經查︰
（一）被告於95年8月1日晚間，駕駛車牌號碼7722-FH號之自用
      小客車（兩面車牌均未懸掛），沿桃園縣蘆竹鄉○○路由
      大竹往大園方向行駛，於同日晚上11時55分許，以時速60
      至70公里行經該路段566號前撞擊車牌號碼K9K-771號重型
      機車，嗣未留在現場即駕車離去之事實，業據被告供承不
      諱，並有道路交通事故現場圖（詳95年度相字第1264號相
      驗卷第4頁、第40頁、95年度偵字第17005號偵查卷第23頁
      、第58頁）、道路交通事故調查報告表(一)(二)（見95年度相
      字第1264號相驗卷第5頁至第6頁、95年度偵字第17005 號
      偵查卷第21頁至第22頁）、現場照片63張（見95年度相字
      第1264號相驗卷第13頁至第27頁、第50頁至第52頁、第54
      頁至第58頁、95年度偵字第17005號偵查卷第30頁至第38
      頁）、桃園縣政府警察局大園分局現場勘察初步報告表載
      明：「一、自小客7722-FH右前保桿距地高度54公分處有
      長度2.8公分撞擊凹痕，受損處留有鐵質生銹痕，與機車
      K9K-771右後側載物架寬度2公分相符，機車鐵架生銹質與
      7722-FH保桿轉印生銹痕相符。…三、機車後置物箱托架
      轉印少許7722-F H自小客紅色油漆。…」附卷足憑。而被
      害人係因車禍致背部第10胸椎骨折，右側後側肋骨3至10
      骨折和右側血氣胸神經出血性休克死亡，亦有行政院衛生
      署桃園醫院診斷證明書1份在卷（見95年度相字第1264號
      相驗卷第59頁），並經台灣桃園地方法院檢察署檢察官督
      同檢驗員相驗及法務部法醫研究所鑑定屬實，有相驗筆錄
      （見95年度相字第1264號相驗卷第28頁至第29頁背面）、
      法醫驗斷書（見95年度相字第1264號相驗卷第32頁至第37
      頁）、法務部法醫研究所（95）醫鑑字第1614號鑑定書（
      見95年度相字第1264號相驗卷第68頁至第76頁）及相驗屍
      體證明書（見95年度相字第1264號相驗卷第80頁）各一件
      在卷可憑。
（二）證人丙○○於警詢時證稱略以：伊於95年8月2日0時10分
      在桃園縣蘆竹鄉○○路566號前20公尺處發現1個人坐在地
      上，機車倒在電線桿華田幹35號旁，伊要查看那人有無受
      傷時，約5秒鐘就聽到後方有汽車發出的緊急煞車聲，伊
      靠路邊停發現1部深色汽車未懸掛號牌撞擊被害人後立即
      加速逃逸等語（見95年度偵字第17005號偵查卷第19頁至
      第20頁）；證人丙○○於偵訊復具結證稱略以：伊當天是
      騎機車沿蘆竹鄉○○路由大竹往大園方向騎，發現同向的
      死者坐在車道上，其所騎乘的機車則倒在其附近，伊想停
      車幫死者，當時伊距離死者約334.5公分，伊停車後約5秒
      ，就看到1台暗紅色自用小客車沒有掛車牌，自後煞車不
      及撞上死者，而且煞車聲很大聲，且該車撞到後就加速逃
      逸，而死者的身體仍在原地等語（見95年度偵字第17005
      號偵查卷第69頁至第70頁）；證人丙○○復於原審審理時
      具結證稱略以：伊看到被害人當時是坐在外側車道，機車
      就在被害人的附近，印象中機車是倒的，被害人當時手扶
      在地上是跌坐的情形，伊當時騎機車自大竹要往大園方向
      ，伊往前行駛會先經過被害人，再經過機車，伊想要幫他
      ，要開口的時候，伊先聽到很大聲的煞車聲，自後照鏡看
      到很強的白光照過來，伊覺得自己也有可能被撞到，伊想
      伊完蛋了，就趕快往內側車道騎過去，結果就聽到車子壓
      過東西的聲音，伊往後看，死者已經躺平在地上，伊往後
      看該事故時，約距離496公分等語（見原審卷96年11月15
      日審判筆錄第2頁至第10頁）；並有道路交通事故現場圖
      載明有2煞車痕，分別長達22.5公分、18.4公分在卷可佐
      （見95年度相字第1264號相驗卷第4頁、95年度偵字第
      17005號偵查卷第23頁），且有現場照片2幀（見95年度相
      字第1264號相驗卷第51頁）顯示被害人倒臥於電線桿華田
      幹35號旁，其身旁並散落霧燈罩等汽車零件及碎片，而證
      人即警員吳聯嶺亦於原審審理時具結證稱：燈殼是在屍體
      的右側，如依車子往大園行進的方向，會先看到燈殼等語
      （見原審卷96年11月15日審判筆錄第14頁），足見被告確
      於上揭時、地駕車撞擊被害人甚明。雖被告辯稱：伊僅撞
      擊車牌號碼K9K-771號重型機車，未撞擊被害人云云，惟
      查，證人丙○○證述：被害人當時是坐在外側車道，機車
      就在被害人的附近，印象中機車是倒的，被害人當時手扶
      在地上是跌坐的情形，伊當時騎機車自大竹要往大園方向
      ，伊往前行駛會先經過被害人，再經過機車等語明確，業
      如前述，被告既供承閃避不及撞擊車牌號碼K9K-771號重
      型機車，斷無未看到被害人之可能，被告所辯顯係卸責之
      詞不足採信。
（三）至被告辯稱法務部法醫研究所鑑定書認被害人係因機車遭
      撞擊造成跌落致背部第10胸椎骨折，右側後側肋骨3至10
      骨折和右側血氣胸神經出血性休克死亡，並無輾壓痕，與
      目擊證人丙○○證稱略以：被害人先前因不明原因坐於桃
      園縣蘆竹鄉○○路566號前20公尺處之外側車道，其機車
      倒在電線桿華田幹35號旁，及被害人遭車輾過等情不符云
      云，然被告確於上揭時、地駕車撞擊被害人之事實，業據
      目擊證人丙○○於警詢、偵訊及原審審理時證述明確，核
      與道路交通事故現場圖、現場照片相符，自堪採信為真，
      業如前述；另法務部法醫研究所鑑定結果雖認被害人身上
      雖無輾壓痕等語與證人丙○○上引證述就輾壓一節雖有齟
      齬，然嗣經本院就此節函詢法務部法醫研究所，其覆稱「
      輾壓痕的判定除了體部輾壓的印痕外，一般得由對稱的傷
      勢和皮膚的裂痕，此與單純擦挫傷不同，此在死者體部的
      傷痕並不是輾壓痕，而是跌落的碰撞性擦挫傷，... 死者
      體部的傷並無法否定由後追撞彈跳跌落碰地的可能性。」
      等語，此有法務部法醫研究所97年12月8日法醫理字第
      0970005696號函在卷可參；證人丙○○事發之際內心驚恐
      及被告來車燈光刺目之情形下，未能明確看見被告車輛有
      無輾過被害人身體，亦與常情無所違背；於法尚難以證人
      丙○○證述被告車輛輾過被害人等語與法務部法醫研究所
      鑑定被害人身上無輾壓痕不相吻合一節，即完全推翻證人
      丙○○之上引證述而遽為被告有利之認定。
（四）按行車時速不得超過50公里；汽車行駛時，駕駛人應注意
      車前狀況，並隨時採取必要之安全措施，道路交通安全規
      則第93條第1項第1款、第94條第3項分別定有明文。被告
      考領有駕駛執照，就上開規定應知之甚明，其駕駛汽車自
      應遵守上開規定，並應負有前開注意義務，而參之肇事當
      時天候陰、光線為夜間有照明、視距良好、路面為乾燥、
      平坦、柏油道路，無缺陷或障礙物，此有上開道路交通事
      故調查報告表（一）、（二）、車禍現場照片63張附卷足
      按，並無使被告不能注意之情形，被告竟疏未注意而超速
      駕駛，亦未注意車前狀況，致其所駕駛上開自用小客車撞
      擊被害人，顯有過失；被害人亦因此而死亡，是被告之過
      失行為，與被害人之死亡間，具有相當因果關係。
（五）復觀諸被告肇事後，其所駕駛之前揭自用小客車之霧燈罩
      及水箱均破裂散落於現場、車禍現場有血跡（參見上開車
      禍現場相片），足見撞擊力道非輕，亦可證被告駕車肇事
      時應已明知其已肇事致人受傷或死亡。綜上所述，足徵被
      告甲○○確於上揭時、地駕車撞擊被害人呂宜亨，並駕車
      逃逸。
（六）本件事證已臻明確，被告之犯行堪予認定，應依法論科。
、論罪科刑之依據：
    核被告本件所為，係犯刑法第276條第1項之過失致人於死罪
    、刑法第185條之4之駕駛動力交通工具肇事，致人死亡而逃
    逸罪。被告所犯前揭2罪間，犯意各別，行為互殊，應予分
    論併罰。
肆、對原判決之評價：
    原審因認被告事證明確，而適用刑法第276條第1項、第185
    條之4、第51條第5款，刑法施行法第1條之1第1項、第2項前
    段，中華民國96年罪犯減刑條例第2條第1項第3款、第7條、
    第10條等規定，並審酌被告之品行、智識程度，以及刑法增
    訂第185條之4之駕駛動力交通工具肇事，致人死傷而逃逸罪
    係為追求交通安全，並科予駕駛人於肇事後應對被害人施以
    緊急救護措施，防止被害人死傷結果發生或擴大之義務，然
    被告之所為，已嚴重悖離上開法條之立法政策目的，犯罪情
    節匪淺；被告未善盡注意義務，竟疏未注意遵守交通規則而
    肇致本案車禍，被害人因而死亡，其過失程度頗重；且其犯
    後否認犯行，犯後態度不佳，迄未與被害人家屬達成民事和
    解，賠償被害人家屬損失及被害人因本件車禍而死亡等一切
    情狀，並說明被告本件犯罪時間在中華民國96年4月24日以
    前，合於中華民國96年罪犯減刑條例第2條第1項第3款所規
    定減刑要件；分別二罪各量處被告有期徒刑1年，均減為有
    期徒刑6月；並定應執行刑為有期徒刑1年。核其認事、用法
    均無違誤，量刑亦稱妥適。被告上訴意旨，仍執陳詞，否認
    犯罪，並無可採。其執此上訴意旨，任意指摘原判決不當，
    求予撤銷改判，為無理由，應予駁回。
據上論斷，應依刑事訴訟法第368條，判決如主文。
本案經檢察官黃全祿到庭執行職務。
中    華    民    國    98    年    1    月    22    日
                  刑事第二十庭審判長法  官  楊貴雄
                                    法  官  高愈杰
                                    法  官  林銓正
以上正本證明與原本無異。
如不服本判決，應於收受送達後10日內向本院提出上訴書狀，其
未敘述上訴之理由者並得於提起上訴後10日內向本院補提理由書
（均須按他造當事人之人數附繕本）「切勿逕送上級法院」。
                                    書記官  陳玲憶
中    華    民    國    98    年    1    月    22    日
附錄：本案論罪科刑法條全文
中華民國刑法第276條第1項
（過失致死罪）
因過失致人於死者，處2年以下有期徒刑、拘役或2千元以下罰金
。
中華民國刑法第185條之4
（肇事遺棄罪）
駕駛動力交通工具肇事，致人死傷而逃逸者，處6月以上5年以下
有期徒刑。


司法院資訊處製作；財團法人民間司法改革基金會備份。
